【裁判字號】    99,易,305
【裁判日期】    980426
【裁判案由】    詐欺
【裁判全文】
臺灣桃園地方法院刑事判決               99年度易字第305號
公  訴  人  臺灣桃園地方法院檢察署檢察官
被      告  丙○○
            乙○○
上列被告因詐欺案件，經檢察官聲請簡易判決處刑（98年度偵字
第22091 號），本院認不宜以簡易判決處刑（99 年度桃簡字第
37號），改依通常程序審理，判決如下︰
    主  文
本件管轄錯誤，移送於臺灣板橋地方法院。
    理  由
一、聲請意旨略以：乙○○、丙○○雖預見將自己所申請之行動
    電話交付與他人使用，可能供不法詐騙份子利用作為向他人
    施用詐術及逃避警方追緝之犯罪工具，竟基於幫助他人詐欺
    取財之不確定故意，分別於民國97年11月2 日、97年9 月30
    日後某日時許，乙○○、丙○○以每支門號新臺幣（下同）
    300 元代價交付門號0000000000、0000000000、蘇明德以每
    支門號500 元代價交付門號0000000000予某年籍姓名不詳之
    詐欺集團成員作為詐欺他人聯絡之工具。嗣該徐曜罄於某年
    籍姓名不詳之人取得前開行動電話門號後，即基於意圖為自
    己不法所有之犯意，自97年7 月起，在自由時報、中國時報
    、求職便利通、求職點將錄等報章上分別刊登徵人廣告，並
    使用前開門號作為聯繫工具，分別於附表所示之時間、地點
    接獲附表所示被害人依上開工作廣告所留之電話應徵工作時
    ，向附表所示被害人佯稱應徵工作需先交付金融機構帳戶等
    資料以供查證之用，致附表所示被害人陷於錯誤，而分別於
    附表所示時間、地點將附表所示之財物文件資料交予不知情
    而受被告委託出面代收之人。因認被告等涉犯刑法第30條第
    1項、第339 條第1 項之幫助詐欺罪嫌。
二、按案件由犯罪地或被告之住所、居所或所在地之法院管轄；
    無管轄權之案件應諭知管轄錯誤之判決，並同時諭知移送於
    管轄法院；管轄錯誤之判決，得不經言詞辯論為之，刑事訴
    訟法第5 條第1 項、第304 條、第307 條分別定有明文。
三、經查：本件公訴人以被告丙○○、乙○○涉犯前揭犯行，向
    本院聲請簡易判決處刑，並於98年12月30日繫屬於本院，此
    有臺灣桃園地方法院檢察署丁○堂霜98偵22091 字第108824
    號函上之本院收狀戳章可考。依聲請簡易判決書所載之犯罪
    事實，被告丙○○、乙○○均係於新莊「家樂福」分別申辦
    0000000000號、0000000000號行動電話門號，業據渠等供陳
    在卷（見98年度偵字第22091 號卷第24-25 頁、第131-13 2
    頁）；而被害人戊○○、辛○○、庚○○、甲○○、己○○
    等人分別係於臺北火車站、台中市○○路、臺北市○○○路
    、臺北市士林區、台中市○○路交付附表所示帳戶等相關資
    料（見97年度偵字第25269 號卷第25頁、127 頁、131 頁、
    171 頁、212 頁）。又被告丙○○自87年4 月4 日起至98年
    12 月30 日繫屬本院時之住所地均位於臺北縣三重市○○○
    路29 號 之43（於99年4 月13日遷址至臺北縣三重市○○○
    路37巷11號）；被告乙○○之戶籍地為臺北縣三重市○○○
    路122 之25號2 樓，此有卷附被告之個人基本資料查詢結果
    2 紙可稽，是被告之住所地並非在本院管轄之桃園縣境內；
    另本件繫屬本院時，被告之身體亦未遭拘束在本院轄區內，
    此有臺灣高等法院被告前案紀錄表附卷可按。綜上，檢察官
    起訴時，本件被告犯罪行為地、結果發生地、住所地及所在
    地均非在本院轄區，依前揭規定，本院對本件自無管轄權，
    衡酌被告丙○○、乙○○均係於台北縣新莊市「家樂福」分
    別申辦0000000000號、0000000000號行動電話門號，該址位
    於臺北縣新莊市境內之情，基於調查證據及審理之便利性考
    量，爰不經言詞辯論，逕行諭知管轄錯誤之判決，並裁定將
    本件移轉於臺灣板橋地方法院審理。
四、據上論斷，應依刑事訴訟法第304 條、第307 條，判決如主
    文。
中    華    民    國    98  年    4     月     26     日
                 刑事第二庭  審判長  法  官  徐培元
                                     法  官  陳德池
                                     法  官  黃裕民
以上正本證明與原本無異。
如不服本判決，應於判決送達後10日內向本院提出上訴狀（應附
繕本）。
                                     書記官  劉家蕙
中    華    民    國    99    年    4     月    30    日
附件：
┌──┬───┬───────────┬─────────────┐
│序號│被害人│被  詐  騙  之  事  實│  被詐騙之財物            │
├──┼───┼───────────┼─────────────┤
│1   │戊○○│戊○○於97年11月17日觀│身分證影本              │
│    │      │看中國時報刊登之「七彩│履歷表                  │
│    │      │傳播有限公司外勤司機」│第一銀行華江分行帳號2026│
│    │      │徵人廣告，於同日撥打廣│  0000000 號帳戶之存摺封面│
│    │      │告上所留之門號00000000│  影本、提款卡及密碼      │
│    │      │40號行動電話，與自稱「│聯邦銀行帳號：0000000000│
│    │      │柯經理」之徐曜罄聯繫後│  84號帳戶之存摺封面影本、│
│    │      │，徐曜罄以應徵工作需先│  提款卡及密碼            │
│    │      │交付身分證件影本、金融│華南銀行士林分行帳號：12│
│    │      │機構帳戶等資料作為查證│  0000000000號帳戶之存摺封│
│    │      │之用，致戊○○陷於錯誤│  面影本、提款卡及密碼    │
│    │      │，而於同日下午4 時20分│中國信託銀行板橋分行帳號│
│    │      │許在臺北火車站北二門將│  ：00000000000 號帳戶之存│
│    │      │如附表所示之財物等文件│  摺封面影本、提款卡及密碼│
│    │      │交付予不知情而受徐曜罄│                          │
│    │      │委託出面代收綽號「小陳│                          │
│    │      │」之人。              │                          │
├──┼───┼───────────┼─────────────┤
│2   │辛○○│辛○○於97年11月17日觀│履歷表                  │
│    │      │看自由時報刊登之「七彩│台灣中小企業銀行忠明分行│
│    │      │傳播有限公司外勤司機」│  帳號00000000000 號帳戶之│
│    │      │徵人廣告，於同日撥打廣│  存摺封面影本、提款卡及密│
│    │      │告上所留之門號00000000│  碼                      │
│    │      │43號行動電話，與自稱「│                          │
│    │      │劉經理」之徐曜罄聯繫後│                          │
│    │      │，徐曜罄以應徵工作需先│                          │
│    │      │交付金融機構帳戶等資料│                          │
│    │      │作為查證之用，致辛○○│                          │
│    │      │陷於錯誤，而於同日下午│                          │
│    │      │3 時30分許在臺中市光復│                          │
│    │      │路上大公園棒球場門口，│                          │
│    │      │將如附表所示之財物等文│                          │
│    │      │件交付予不知情而受徐曜│                          │
│    │      │罄委託出面代收之人。  │                          │
├──┼───┼───────────┼─────────────┤
│3   │庚○○│庚○○於97年11月20日觀│履歷表                  │
│    │      │看求職便利通第127 期「│永豐銀行西盛分行帳號1430│
│    │      │七彩傳播有限公司外勤司│  0000000000號帳戶之存摺封│
│    │      │機」之徵人廣告，於同日│  面影本、提款卡及密碼    │
│    │      │撥打廣告上所留之門號09│                          │
│    │      │00000000號行動電話，與│                          │
│    │      │自稱「葉主任」之徐曜罄│                          │
│    │      │聯繫後，徐曜罄以應徵工│                          │
│    │      │作需先交付金融機構帳戶│                          │
│    │      │等資料作為查證之用，致│                          │
│    │      │庚○○陷於錯誤，而於同│                          │
│    │      │日下午5 時30分許在臺北│                          │
│    │      │市○○○路新光三越百貨│                          │
│    │      │大門口，將如附表所示之│                          │
│    │      │財物等文件交付予不知情│                          │
│    │      │而受徐曜罄委託出面代收│                          │
│    │      │綽號「小陳」之人。    │                          │
├──┼───┼───────────┼─────────────┤
│4   │甲○○│甲○○於97年11月某日觀│身分證影本              │
│    │      │看自由時報刊登之徵人廣│彰化銀行北投分行帳號5390│
│    │      │告，於同日撥打廣告上所│  0000000000號帳戶之存摺封│
│    │      │留之門號0000000000號行│  面影本、提款卡及密碼    │
│    │      │動電話，與自稱「劉先生│華南商業銀行北投分行帳號│
│    │      │」之徐曜罄聯繫後，徐曜│  000000000000號帳戶之存摺│
│    │      │罄以應徵工作需先交付金│  封面影本、提款卡及密碼  │
│    │      │融機構帳戶等資料作為查│                          │
│    │      │證之用，致徐明勇陷於錯│                          │
│    │      │誤，而於97年11月某日下│                          │
│    │      │午2 時30分許在台北市士│                          │
│    │      │林區○○路與承德路口，│                          │
│    │      │將如附表所示之財物等文│                          │
│    │      │件交付予不知情而受徐曜│                          │
│    │      │罄委託出面代收之人。  │                          │
├──┼───┼───────────┼─────────────┤
│5   │己○○│己○○於97年11月某日觀│駕照影本                │
│    │      │看自由時報刊登之「凱旋│國泰世華銀行帳號00000000│
│    │      │傳播公司誠徵司機」徵人│  3829號帳戶之存摺封面影本│
│    │      │廣告，於同日撥打廣告上│  、提款卡及密碼          │
│    │      │所留之門號0000000000號│                          │
│    │      │行動電話，與自稱「高先│                          │
│    │      │生」之徐曜罄聯繫後，徐│                          │
│    │      │曜罄以應徵工作需先交付│                          │
│    │      │金融機構帳戶等資料作為│                          │
│    │      │查證之用，致己○○陷於│                          │
│    │      │錯誤，而於97年11月28日│                          │
│    │      │下午4 時許，依徐曜罄之│                          │
│    │      │指示將如附表所示之財物│                          │
│    │      │等文件送到臺中市○○路│                          │
│    │      │上的空軍一號臺中中原站│                          │
│    │      │。                    │                          │
└──┴───┴───────────┴─────────────┘

司法院資訊處製作；財團法人民間司法改革基金會備份。
